臺灣宜蘭地方法院民事判決　　　　　　　 94年度訴字第183號
原　　　告　隆民股份有限公司
法定代理人　乙○○
訴訟代理人　吳振東律師
被　　　告　甲○○
訴訟代理人　林正欣律師
當事人間請求侵權行為損害賠償事件，本院業於民國94年11月17
日言詞辯論終結，爰判決如下：
    主      文
被告應給付原告新台幣陸佰萬元，及自民國九十四年九月十二日
日起至清償日止按週年利率百分之五計算之利息。
原告其餘之訴駁回。
訴訟費用由被告負擔。
本判決第一項於原告以新台幣貳佰萬元供擔保後，得假執行；但
被告如以新台幣陸佰萬元為原告預供擔保，得免為假執行。
原告其餘假執行之聲請駁回。
    事實及理由
一、原告主張之意旨：
  (一)被告與訴外人即其前夫李建國自民國84年11月17日起，共同
    經營原告公司，二人並負責掌管原告之所有業務、帳務及資
    金。原告之所有營收款項，原先存放原告在華南銀行宜蘭分
    行第000000000000號帳戶，嗣陸續轉存至被告在同銀行第00
    0000000000號帳戶或定期存款。被告於93年 6月15日結清定
    期存款，轉至上開第000000000000號帳戶，旋於同年月16日
    結清該帳戶，將餘額新台幣（下同）23,069,075元，全部轉
    存至其在同銀行新設之第000000000000號帳戶。
  (二)原告已符合得請求被告返還消費寄託物之要件，而得請求被
    告返還 6,000,000元：因被告自認上開將原告之款項轉存至
    其個人帳戶之行為，係原告所寄託，則依民法第 602條、第
    603 條規定，兩造間已成立消費寄託契約。又該寄託契約雖
    未約定返還期限，但原告已於93年06月15日催告被告，請求
    返還寄託款，並由訴外人李建國陪同被告赴華南銀行宜蘭分
    行辦理結清定期存款，擬俟轉至被告之上開第000000000000
    號帳戶後，再轉存原告在同銀行第000000000000號帳戶之手
    續，但被告事後未將該款項轉存至原告帳戶，迄今已逾一年
    ，應認已經相當期間之催告。否則原告提起本件訴訟，而起
    訴狀繕本送達被告時，或者原告於94年10月27日言詞辯論已
    曾當庭再度催告被告，亦均符合催告之要件。故原告自得請
    求被告返還消費寄託物即6,000,000元。
  (三)被告之行為亦屬利用職務上之機會，侵占原告營收之款項，
    並致原告受有至少6,000,000元之損害：查被告於93年6月16
    日獨自赴該銀行，新申設第000000000000號帳戶後，即辦理
    結清第000000000000號帳戶，並將餘額23,069,075元全部轉
    存至其新設之第000000000000號帳戶，旋於同年月18、21、
    23日將之提領一空等情，已為被告所不否認，且被告上開行
    為，因觸犯刑法第336條第2項之業務侵占罪，經台灣宜蘭地
    方法院檢察署檢察官聲請簡易判決處刑後，經鈞院以94年度
    宜簡字第 116號判處被告有罪確定。至被告抗辯稱係李建國
    之贈與云云，俱非可信。故原告自得另依侵權行為之法律關
    係，請求被告賠償所受損害6,000,000元。
  (四)為此爰依消費寄託及侵權行為等法律關係，訴請被告給付原
    告 6,000,000元，及自起訴狀繕本送達被告之翌日起至清償
    日止按年息百分之 5計算之利息。原告並願供擔保請准宣告
    假執行。
二、被告抗辯之意旨：
  (一)如認兩造間已成立消費寄託契約，因此消費寄託契約並未定
    有期限，則原告是否得請求被告返還 6,000,000元，端視原
    告是否已合法催告返還。原告雖主張93年06月15日曾催告被
    告，但被告否認之，至於本件之起訴狀，原告係依據侵權行
    為之法律關係為請求，自不能以起訴狀繕本之送達視為催告
    。至原告在94年10月27日言詞辯論期日所為之催告，因未定
    有一個月以上之期限，該催告亦非適法。故原告依據消費寄
    託之法律關係請求被告返還6,000,000元，並無理由。
  (二)再者，本件原告公司係屬人頭公司，所有股東、董事、監事
    均為掛名，無實際參與公司之經營，被告自始即認為經營超
    市所得之盈餘，為被告與李建國夫妻兩人所有，故由原告公
    司匯入被告帳戶內之款項，除一半應屬被告所有外，其餘則
    為李建國所贈與，被告自始即欠缺為自己不法所有之意圖，
    自難成立侵占之罪名。被告既無利用職務上機會，侵占原告
    之營收，則原告依據侵權行為之法律關係，主張其至少受有
    6,000,000 元之損害，並請求被告負損害賠償責任，自非正
    當。且縱認被告之行為已構成侵權行為，然原告係主張自86
    年即陸續侵占原告之資金，故被告之侵權行為迄至原告提起
    本件訴訟，已逾2年之請求權時效，被告自得拒絕給付。
  (三)為此聲明請求：駁回原告之訴及假執行之聲請；如受不利之
    判決，被告願供擔保，請准免為宣告假執行。
三、兩造不爭執之事實：
  (一)被告與訴外人即其前夫李建國自84年11月17日起，共同經營
    原告公司，二人並負責掌管原告之所有業務、帳務及資金。
    原告之所有營收款項，原先存放原告在華南銀行宜蘭分行第
    000000000000號帳戶，嗣陸續轉存至被告在同銀行第000000
    000000號帳戶或定期存款。被告於93年06月15日結清定期存
    款，轉至上開第000000000000號帳戶，旋於同年月16日結清
    該帳戶，將餘額23,069,075元，全部轉存至其在同銀行新設
    之第000000000000號帳戶。
  (三)又被告於93年06月16日將原告公司之款項轉入其個人所設第
    000000000000號帳戶後，辦理結清第000000000000號帳戶，
    並將餘額23,069,075元全部轉存至其新設之第000000000000
    號帳戶之行為，已經台灣宜蘭地方法院檢察署檢察官聲請簡
    易判決處刑，並據本院以94年度宜簡字第 116號判決被告共
    同連續意圖為自己不法之所有，而侵占對於業務上所持有之
    物，處有期徒刑9月，緩刑2年確定之事實，有刑事判決書一
    份在卷可考（見卷第15至16頁），復經本院調閱該刑事卷宗
    ，查閱屬實。
  (三)另被告主張將原告公司營收款項嗣陸續轉存至被告在華南銀
    行第000000000000號帳戶或定期存款之行為，係受原告所寄
    託之事實，因為原告所不爭執，故依民法第602條、第603條
    之規定，可認兩造間已成立未定返還期限之消費寄託契約。
四、本件之爭點及法院之判斷：
    然原告主張其已合法催告，自得請求被告返還消費寄託款，
    及主張被告之行為已構成侵權行為等節，因為被告所否認，
    並以前揭情詞置辯，是經兩造整理後，確認本件應審酌之爭
    點，依據原告請求權之順序，乃為：(一)原告是否已符合得請
    求返還消費寄託物之要件，而得請求被告返還 6,000,000元
    ？(二)被告是否有利用職務上實際侵占原告營收之款項23,069
    ,075 元，並致原告受有至少6,000,000元之損害？（見卷宗
    第46頁）從而法院判斷如下：
  (一)原告是否已符合得請求返還消費寄託物之要件，而得請求被
    告返還6,000,000元？
  1.按寄託物為代替物時，如約定寄託物之所有權移轉於受寄人
    ，並由受寄人以種類、品質、數量相同之物返還者，為消費
    寄託。自受寄人受領該物時起，準用關於消費借貸之規定。
    寄託物為金錢時，推定其為消費寄託。民法第602第1項及60
    3 條已定有明文。又借用人應於約定期限內，返還與借用物
    種類、品質、數量相同之物，未定返還期限者，借用人得隨
    時返還，貸與人亦得定一個月以上之相當期限，催告返還。
    民法第478條亦有規定。而民法第478條規定所謂貸與人得定
    一個月以上之相當期限催告返還，非謂貸與人之催告必須定
    有期限，祇須貸與人有催告之事實，而催告後已逾一個月以
    上相當期限者，即認借用人有返還借用物之義務（最高法院
    73年台抗字第413號判例可參）。
  2.經查，本件兩造對於雙方間已成立未定期限之消費寄託契約
    乙節，已不爭執，從而原告請求被告返還 6,000,000元之消
    費寄託物，自應按前揭規定，定一個月以上之相當期限，催
    告返還。原告雖先主張其於93年06月15日即曾催告被告返還
    寄託款，並由訴外人李建國陪同被告赴華南銀行宜蘭分行辦
    理結清定期存款，擬俟轉至被告之上開第000000000000號帳
    戶後，再轉存原告在同銀行第000000000000號帳戶之手續，
    應認已定相當期間之催告等語，惟此事實已為被告所為否認
    ，且經觀諸原告所提出之訊問筆錄，其上僅有被告及訴外人
    李建國陳述93年06月15日是否有至銀行辦理解約之事，並無
    原告有催告或請求被告應返還該寄託款之記載（詳卷第60至
    63頁），故原告主張其於93年06月15日即已踐行催告程序之
    情，尚不可採。
  3.然按「被上訴人既已對上訴人起訴，起訴狀繕本又於68年08
    月09日送達上訴人，自可認被上訴人已對上訴人為催告，且
    截至第二審更審言詞辯論之日止，為時逾一個月以上，縱本
    件借貸未定有返還期限，亦可認被上訴人之請求與民法第47
    8 條規定相符。」此經最高法院著有70年台上字第2011號判
    例可資參照。查本件原告於94年07月19日提起本件訴訟，有
    起訴狀可稽，且原告在起訴狀內雖未記載係依消費寄託契約
    請求返還，亦未載明定一個月以上之期限，然經核之該起訴
    狀內已明確載明原告請求被告返還 6,000,000元之意旨，自
    可認已符催告之事實，且被告於94年08月10日收受起訴狀繕
    本後（見卷第14頁），迄至本件言詞辯論終結時，為時已逾
    一個月以上之期限，是原告主張被告已負有返還寄託款之義
    務，堪認可取。惟被告迄今固尚未返還該筆消費寄託款，然
    其應自收受起訴狀繕本之催告，並逾一個月之期限後即94年
    9 月12日，始負有返還消費寄託款之義務，故原告請求被告
    應自起訴狀繕本送達之翌日起算遲延利息，自有未恰，於超
    過上揭範圍部份，無從准許。
  (二)被告是否有利用職務上實際侵占原告營收之款項23,069,075
    元，並致原告受有至少6,000,000元之損害？
    查本件原告依據消費寄託之法律關係，訴請被告返還6,000,
    000 元之請求，既經認為正當，則原告另依侵權行為之法律
    關係請求之部份，因屬請求權競合，故本院即無庸再予審酌
    ，附此敘明。
五、綜上所述，本件原告依據消費寄託之法律關係訴請被告給付
    6,000,000元，及自催告期滿後之翌日即94年9月12日起清償
    日止，按年息百分之 5計算之利息，為有理由，應予准許；
    逾此範圍，即屬無據，應予駁回。
六、假執行之宣告：兩造陳明願供擔保，請准宣告假執行及免為
    假執行之宣告，於原告勝訴部分，經核尚無不合，爰分別酌
    定相當擔保金准許之；至原告其餘假執行之聲請，因訴之駁
    回而失所依附，不予准許，併予駁回。
七、本件為判決基礎之事證已臻明確，兩造其餘攻擊防禦方法及
    證據，核與判決結果不生影響，不一一論究，附此敘明。
八、裁判費負擔之依據：依民事訴訟法第79條。
中　　華　　民　　國　　94　　年　　11　　月　　29　　日
                  臺灣宜蘭地方法院民事庭
                      法　官  邱景芬
正本與原本無異。
如不服本判決應於判決送達後20日內提出上訴狀（須附繕本）。
中　　華　　民　　國　　94　　年　　11　　月　　30　　日
                      書記官　莊怡麗
